【裁判字號】    97,抗,79
【裁判日期】    970130
【裁判案由】    聲請再審
【裁判全文】
臺灣高等法院臺中分院刑事裁定            97年度抗字第79號
抗  告  人
即 聲 請人  甲○○
                    國民
上列抗告人因聲請再審案件，不服臺灣彰化地方法院中華民國96
年12月31日裁定（96年度聲再字第8號）提起抗告，本院裁定如
下：
    主  文
抗告駁回。
    理  由
一、本件抗告意旨如附件刑事抗告理由狀影本內容所載（如附件
    ）。
二、原審裁定意旨如附件裁定書內容所載（如附件）。
三、按「有罪之判決確定後，有左列情形之1者，為受判決人之
    利益，得聲請再審：「(一)、原判決所憑之證物已證明其為偽
    造或變造者。(三)、原判決所憑之證言、鑑定或通譯已證明其
    為虛偽者。(三)、受有罪判決之人，已證明其係被誣告者。(四)
    、原判決所憑之通常法院或特別法院之裁判已經確定裁判變
    更者。(五)、參與原判決或前審判決或判決前所行調查之法官
    ，或參與偵查或起訴之檢察官，因該案件犯職務上之罪已經
    證明者，或因該案件違法失職已受懲戒處分，足以影響原判
    決者。(六)、因發現確實之新證據，足認受有罪判決之人應受
    無罪、免訴、免刑或輕於原判決所認罪名之判決者。」，刑
    事訴訟法第420條第1項定有明文。其次，「不得上訴於第3
    審法院之案件，除前條規定外，其經第2審確定之有罪判決
    ，如就足生影響於判決之重要證據漏未審酌者，亦得為受判
    決人之利益，聲請再審。」，同法第421條亦有明定。再者
    ，刑事訴訟法第421條所謂漏未審酌之證據，係指該證據在
    前審審判當時已有發見，而為調查注意所不及者而言（最高
    法院44年臺抗字第40號裁定意旨可供參照）；而刑事訴訟法
    第420條第1項第6款所謂發見確實之新證據，係指該證據於
    事實審法院判決前已經存在，為法院、當事人所不知，不及
    調查斟酌，至其後始行發見，且就證據本身形式上觀察，固
    不以絕對不須經過調查程序為條件，但必須顯然可認為足以
    動搖原有罪確定判決，而為受判決人無罪、免訴、免刑或輕
    於原判決所認罪名之判決者為限。故受理聲請再審之最後事
    實審法院，應就聲請再審理由之所謂「新證據」，是否具備
    事實審判決前已經存在，為法院、當事人所不知，事後方行
    發見之「嶄新性」，及顯然可認足以動搖原有罪確定判決，
    應為無罪、免訴、免刑或輕於原判決罪名之「顯然性」2要
    件，加以審查，為判斷應否准予開始再審之準據（同院85年
    臺抗字第308號、93年臺抗字第98號等裁定意旨足資參照）
    。末查，法院認為無再審理由者，應以裁定駁回之，同法第
    434條第1項亦規定甚明。
四、經查：
  (一)聲請人即抗告人甲○○（以下稱抗告人）於原審法院聲請再
    審意旨係以：
  1.抗告人存放於彰化縣溪湖鎮○○路67之73號營業場所1樓之
    貨品，係伊自「京祥公司」受讓，並經合法程序完成交付，
    亦有因營業所需另外對外進貨之貨品，該址2樓貨品則全屬
    抗告人自外新進貨品，該件假扣押查封程序不完備，且查封
    程序應僅及於該店1樓，已經證人楊志明在證述明確；該店
    1樓既經查封，抗告人因無法在該地營業，乃將新進貨品自
    上址2樓移出，要與查封程序無何瓜葛。
  2.抗告人因「東元公司」誤導查封，無端受牽連，要求詹景翔
    與「東元公司」處理妥當，因詹景翔需清查貨品，抗告人乃
    將鑰匙交付詹景翔；詹景翔嗣因無力負擔租金，將查封物品
    移往其花壇鄉金墩村倉庫，並非出於抗告人之指示。至詹景
    翔於原審表示：「是甲○○交代叫其搬到金墩村倉庫」云云
    ，係詹景翔以自己誤認之意思為證言，有詹景翔立具聲明書
    可稽；該證據雖為判決以後成立之文書，惟其內容係根據另
    1證據而作成，該另1證據成立於事實審法院判決之前，應認
    為有刑事訴訟法第420條第1項第6款所稱之「新證據」存在
    （此有72年9月13日72年度第11次刑事庭會議決議足資參照
    ）。
  3.本案相關民事部分，「東元公司」向聲請人提起損害賠償之
    訴，業經原審法院民事庭以94年度訴字第256號民事判決駁
    回在案，並經本院以95年度上字第167號民事判決駁回上訴
    確定在案。依上揭判決認定，系爭查封物已證明為抗告人所
    有，則查封程序自始不合，抗告人無牽繫該查封程序，亦未
    指示他人將查封物移往他處保管，原判決認定殊屬速斷。且
    上開2件民事判決係與本案相關事實作成判決之文書，係成
    立於事實審法院判決前之事實，依前揭刑事庭會議決議意旨
    ，應認為有新證據之存在等3項主要理由，為聲請再審之依
    據。
  (二)原審裁定認定聲請理由未予採認之理由：
  1.關於抗告人所稱證人詹景翔證言部分：
  (1)原審法院94年11月9日審判筆錄記載為：「（問：甲○○交
    鑰匙給你，叫你與東元處理好，你搬走東西和東元處理，2
    者有何關係？）甲○○叫我把他搬走，與東元處理。當時甲
    ○○的店面沒有辦法再營業了。」、「（問：你搬走的東西
    是否有4車？）大約，我沒有辦法是起訴書附表的幾分之幾
    。（問：你搬走的東西是否有屬於甲○○本人的東西？）應
    該有。（問：甲○○的東西為何他不自己搬，要由你來搬？
    ）他說他的東西先搬走，我的東西我要自己拿去與東元處理
    ，他的東西先搬走，我想剩下的都是我的。我還沒有與東元
    處理，後來東西就都不見了。」、「當時我聽甲○○的意思
    ，以為是要我將東西搬走，搬到倉庫之後，東西就不見了。
    ...。」等語（見原審法院94年度易字第240號卷第108頁）
    。
  (2)抗告人當時並表示：「.... 我也沒有叫詹景翔搬走，當時
    我很生氣，我只是請他與東元處理完再告訴我，但是後來他
    也沒有告訴我，是詹景翔自己說那我就把他搬走，但是他說
    不知道要搬去何處，我說你不是說你金墩路有倉庫嗎。....
    」（同上卷第105～106頁）
  (3)抗告人之辯護人具體陳稱：「... 是詹景翔誤認甲○○的意
    思將東西搬走，甲○○沒有教唆詹景翔將東西搬走...。」
    等語（見同上卷第109頁），並於當日庭呈之刑事辯護（二
    ）狀中就此論述甚詳（見同上卷第116頁）。
  (4)綜上，抗告人所提上開詹景翔聲明書所載內容，業已於原審
    法院審理過程中具體呈現，原審判決中亦已就上開內容加以
    審酌，並於理由中論述據以認定事實之論據，該聲明書僅係
    詹景翔將其於原審供述內容再度製作成聲明書，顯非新證據
    ，且揆其記載之內容本身，尚不足動搖原確定判決。抗告人
    此部分主張僅係重對原審法院已認定事實再行爭執，所提出
    之聲明書非屬刑事訴訟法第420條第1項第6款之「確實之新
    證據」。
  2.抗告人以本院及臺灣彰化地方法院於原審判決確定後分別作
    成94年度訴字第256號、95年度上字第167號民事判決，認係
    發現確實之新證據云云。此查：
  (1)抗告人所指上開2判決分別係於原審判決後之95年3月17日、
    96年2月2日作成，並非在事實審法院判決前即已存在，顯非
    原判決憑以認定犯罪事實之裁判，要非刑事訴訟法第420條
    第1項第4款所稱「原判決所憑之裁判」，依首揭說明，上開
    2件民事判決即與原判決無涉，不得據以對原判決聲請再審
    ，至為灼然。次按判決以後成立之文書，其內容係根據另1
    成立於事實審法院判決之前之證據作成者，固應認為新證據
    ，惟聲請人提出之民事判決並非單純記載刑事確定判決前已
    作成之文書內容可比，自難認為發現之新證據（最高法院83
    年度臺抗字第386號判決意旨參照），次查該2件民事判決之
    內容，並非單純根據成立於事實審法院判決前之證據所作成
    ，已難認係「新證據」。再者，上開判決之請求損害賠償民
    事事件主要爭點乃在於「查封之系爭動產是否屬於甲○○所
    有」，然抗告人是否為查封物所有人或保管人，均對其應遵
    循查封效力不生影響，亦無從解免其違背查封效力之刑責，
    此業據原審判決論述甚詳；況刑事裁判並不受民事裁判之拘
    束，如併就民事法律關係自行審認，以為刑事判決之基礎，
    亦為法之所許（最高法院28年上字第2017號判例意旨參照）
    ，是核上開民事判決所載形式及內容，亦非足以動搖原有罪
    確定判決，而得認為受抗告人應受無罪、免訴、免刑或輕於
    原判決所認罪名之判決。從而，上開2件民事判決，自非「
    確實之新證據」，至甚明確。
  3.又抗告人提出其護照影本證明其於90年11月9日出境，而主
    張其於查封物移動時在國外云云。惟此亦經抗告人於原審審
    理時陳述甚詳（見原審法院94年度易字第240號卷第108頁）
    ，且原審判決係認定抗告人與詹景翔基於犯意聯絡，而由抗
    告人於「90年10月25日下午某時許」將查封物品一部分搬離
    彰化縣溪湖鎮○○路67之73號，再由抗告人將鑰匙交付詹景
    翔，由詹景翔於1星期後某日搬遷剩餘查封物品，是抗告人
    提出「90年11月9日」離境之證明，核與原審判決認定抗告
    人實行犯罪行為之時間點無涉，亦不足以動搖原有罪確定判
    決，該護照影本實難認係「確實之新證據」。
  4.綜上，抗告人上揭指述及所提證據皆與刑事訴訟法第420條
    第1項第4款「原判決所憑之通常法院或特別法院之裁判已經
    確定裁判變更者」、同條項第6款關於「確實之新證據」規
    定要件不符等由，而認定抗告人再審之聲請核與「發現新事
    實新證據之要件」未合以駁回抗告人再審之聲請。
  (三)本院查：抗告人於抗告狀內仍以證人詹景翔之聲明書、及上
    述2件民事判決為屬新證據為由不服原審法院裁定提起抗告
    。而關於抗告人所指證人詹景翔證言部分已經原審法院於94
    年度易字第240號刑事判決中予以具體認定採認、或不採之
    理由（見原審法院94年度易字第240號刑事判決理由一之(三)
    (四)），抗告人提出證人詹景翔所提出聲明書1紙（96年度聲
    再字第8號卷第7頁），除係審判外之文書，並非一般業務上
    製作之文書，未具刑事訴訟程序證據能力外，亦與證人詹景
    翔於上述94年度易字第240號案件中所供述情節係抗告人所
    指示將查封物品搬移之內容不符（見原審法院94年度易字第
    240號刑事判決理由一之(四)），當難以採認，且非抗告人所
    指之「發現新證據」；另關於抗告人所指本院及臺灣彰化地
    方法院於原審判決確定後分別作成94年度訴字第256號、95
    年度上字第167號2件民事判決雖認定查封之動產所有權為抗
    告人所有等語，此有抗告人提出之本院95年度上字第167號
    民事判決1件在卷可按，然查封之效力及於查封所揭示範圍
    之物，抗告人如認查封之物為其所有，應依據強制執行法所
    列舉之救濟途徑謀為救濟，或受有損害時向該民事查封事件
    之申請人請求損害賠償，與該民事事件之查封要屬二事，亦
    非具有當然之關連性，且刑事判決亦不受民事裁判之拘束，
    刑事判決縱與民事裁判為不同之認定亦非法所不許，抗告人
    持此刑事確定判決後之上述2件民事裁判作為聲請再審之理
    由，自與刑事訴訟法第420條第1項第6款所指「於事實審法
    院判決前已經存在，為法院、當事人所不知，不及調查斟酌
    ，至其後始行發見，該證據顯然可認為足以動搖原有罪確定
    判決之「嶄新性」之新證據」要件不符。是原審裁定駁回抗
    告人再審聲請之認事用法並無違誤，抗告人猶以相同理由提
    起抗告，並無可採，應予駁回。
五、據上論結，應依刑事訴訟法第412條，裁定如主文。
中    華    民    國    97    年    1     月    30    日
            刑事第三庭    審判長法  官  王  增  瑜
                                法  官  蔡  紹  良
                                法  官  梁  堯  銘
上列正本證明與原本無異。
不得抗告。
                                書記官  陳  麗  玉
中    華    民    國    97    年    1     月    31    日


司法院資訊處製作；財團法人民間司法改革基金會備份。
